【裁判字號】    97,交聲,3163
【裁判日期】    971128
【裁判案由】    聲明異議
【裁判全文】
臺灣臺中地方法院交通事件裁定    97年度交聲字第3163號
原處分機關  交通部公路總局臺中區監理所豐原監理站
聲明異議人
即受處分人  甲○○
上列受處分人因違反道路交通管理處罰條例案件，對於交通部公
路總局臺中區監理所豐原監理站民國97年11月6 日所為之處分（
原處分字號：豐監稽違字第裁63-G8H171093號），聲明異議，本
院裁定如下：
    主    文
原處分撤銷。
甲○○汽車駕駛人，行經有燈光號誌管制之交岔路口闖紅燈，處
罰鍰新臺幣貳仟柒佰元，並記違規點數參點。
    理    由
一、原處分意旨略以：異議人即受處分人（下稱受處分人）甲○
    ○於民國97年9 月14日14時許，駕駛其所有車牌號碼WJ-056
    7 號自小客車，在臺中市○○路西林巷（往臺中港路）處因
    「駕車行經有燈光號誌管制之交岔路口闖紅燈」違規，而經
    臺中市警察局交通隊依違反道路交通管理處罰條例第53條第
    1 項逕行舉發，本所遂於97年11月6 日以豐監稽違字第裁63
    -G8 H171093 號裁決書裁處罰鍰新臺幣（下同）2 千7 百元
    整，於法並無不合等語。
二、受處分人異議意旨略以：因當日為颱風日，伊絕無惡意闖紅
    燈，係因駕車於該路口時，停了後意外滑行超越停止線，且
    法規與單一路口之路況（設置）及記錄應採合理與尊重等語
    ，爰依法聲明異議。
三、按汽車駕駛人，行經有燈光號誌管制之交岔路口闖紅燈者，
    處新臺幣1 千8 百元以上5 千4 百元以下罰鍰，道路交通管
    理處罰條例第53條第1 項定有明文。又汽車駕駛人有第53條
    之情形者，除依原條款處罰鍰外，並予記違規點數3 點，道
    路交通管理處罰條例第63條第1 項第3 款亦有明定。又再按
    汽車行駛至交岔路口，其行進、轉彎，應遵守燈光號誌；車
    輛面對圓形紅燈表示禁止通行，不得超越停止線或進入路口
    。道路交通安全規則第102 條第1 項第1 款、道路交通標誌
    標線號誌設置規則第206 條第5 款亦分別定有明文。
四、經查：
(一)、本件受處分人甲○○於97年9 月14日14時許，駕駛其所有車
    牌號碼WJ-0567 號自小客車，在臺中市○○路西林巷（往臺
    中港路）處因「駕車行經有燈光號誌管制之交岔路口闖紅燈
    」之違規，經臺中市警察局交通隊依採證照片逕行舉發等情
    ，有臺中市警察局中市警交字第G8H171093 號舉發違反道路
    交通管理事件通知單、交通部公路總局臺中區監理所豐原監
    理站豐監稽違字第裁63-G8H171093號違反道路交通管理事件
    裁決書各1 紙在卷可稽。
(二)、受處分人雖以上開情詞置辯，惟查：
１、依交通部82年4 月22日交路（82）字第009811號函釋略以：
    有關闖紅燈行為之認定，車輛無視於紅燈號誌，而有穿越路
    口之企圖，其車身並已伸越停止線並足以妨害其他方向人（
    行人穿越道）、車通行者，亦以闖紅燈論。
２、本件受處分人之WJ-0567 號自小客車確於上開時、地，當號
    誌之紅燈啟動43.03 秒後闖紅燈駛越停止線進入路口，號誌
    之紅燈啟動43.83 秒時逕予穿越路口（至銜接路段到達行人
    穿越道），其車身已伸越停止線並足以妨害其他方向人（行
    人穿越道）、車通行，有臺中市警察局97年11月3 日中市警
    交字第0970079999號函附卷可佐，並有現場拍攝照片共2 幀
    在卷足憑，參諸照片所示，明顯可見受處分人駕駛前揭車輛
    於紅燈43.03 秒後闖紅燈駛越停止線後，猶繼續前進而於紅
    燈43.83 秒時穿越路口，到達路中央行人穿越道處，足認受
    處分人確有駕駛前開自用小客車於號誌顯示變為紅燈後，始
    行駛進入路口之行為無疑。參酌前揭函釋，自應視為闖紅燈
    之違規行駛無誤。
３、至受處分人雖辯稱，係因駕車於該路口時，停了後意外滑行
    超越停止線，並無企圖闖紅燈云云，然參之上開照片所示，
    受處分人停車處之對向多數車輛，均係停在人行穿越道後方
    處，均無滑行超越行人穿越道之現象，足認受處分人上開所
    辯，與事實不符，尚不足採。更何況人民違反法律上之義務
    而應受行政罰之行為，法律無特別規定時，雖不以出於故意
    為必要，仍須以過失為其責任條件，但應受行政罰之行為，
    僅須違反禁止規定或作為義務，而不以發生損害或其危險為
    其要件者，推定為有過失，於行為人不能舉證證明自己無過
    失時，即應受處罰（司法院大法官會議釋字第275 號解釋參
    照）。準此，本件縱依受處分人上開所辯，係因滑行而超越
    停止線云云，惟受處分人既有上開車身已伸入路口到達行人
    穿越道之闖紅燈違規事實，縱其並非出於故意，惟其駕駛車
    輛行駛於道路上，竟疏未注意路口號誌運轉情形，提早踩煞
    車，避免車輛滑行而超載人行穿越道，受處分人自有過失。
    揆諸前揭解釋意旨，受處分人既有過失，自不得以上開置辯
    ，作為免責之理由。
(三)、綜上所述，受處分人確有駕駛車牌號碼WJ-0567 號自小客車
    於前揭時地闖紅燈之違規行為，原處分機關依道路交通管理
    處罰條例第53條第1 項、基準表之規定，裁處受處分人罰鍰
    2 千7 百元，固非無見；惟汽車駕駛人駕駛汽車違反道路交
    通管理處罰條例第53條第1 項規定者，除應依該條所規定之
    罰鍰處罰外，並應分別依道路交通管理處罰條例第63條第1
    項第3 款之規定，各記違規點數3 點，已如前述，原處分機
    關分別漏未記違規點數3 點，即有適用法規顯然錯誤之違法
    ，是本件聲明異議雖無理由，惟原處分既有前揭不當之處，
    即無從維持，而應由本院予以撤銷，並另就上開違規行為，
    依首揭規定，裁處如主文第2 項所示之處分，以資適法。
五、據上論斷，應依道路交通管理處罰條例第87條第2 項，道路
    交通案件處理辦法第20條，裁定如主文。
中    華    民    國    97    年    11    月    28    日
                     交通法庭   法  官  蔡美華
上正本證明與原本無異。
如不服本裁定，應於送達後5日內，向本院提出抗告狀。
                                書記官  張皇清
中    華    民    國    97    年    11    月    28    日


司法院資訊處製作；財團法人民間司法改革基金會備份。
